【裁判字號】    95,交上易,131
【裁判日期】    950426
【裁判案由】    過失傷害
【裁判全文】
臺灣高等法院臺南分院刑事判決  九十五年度交上易字第一三一號
上訴人
即被告  甲○○
上列上訴人因過失傷害案件，不服臺灣臺南地方法院九十二年度
交易字第一九一號中華民國九十五年一月二十四日第一審判決（
起訴案號：臺灣臺南地方法院檢察署九十二度偵字第七三四八號
），提起上訴，本院判決如下：
    主    文
上訴駁回。
    事    實
一、甲○○考領有小型車普通駕駛執照，於民國（下同）九十二
    年一月二十四日凌晨五時五十二分許，駕駛牌照號碼六Ｈ─
    四二八八號自小客車沿台南市○○路由西向東行駛，途經該
    路與西門路設有閃光號誌之交岔路口時，其方向之燈號為閃
    光紅燈，本應注意汽車行駛至交岔路口，應遵守燈光號誌之
    指示，閃光紅燈表示「停車再開」，車輛應減速接近，先停
    止於交岔路口前，讓幹道車優先通行後認為安全時，方得續
    行，而依當時之情形，天候晴、有晨光、柏油路面乾燥無缺
    陷、視距良好，客觀上並無不能注意之情事，詎疏於注意，
    未減速接近先停止於該交岔路口前讓幹道車優先通行後認為
    安全時再續行，貿然直行；適有乙○○駕駛牌照號碼ＫＫ─
    四九八號營業大客車，沿臺南市○○路○○道由北向南行駛
    ，本應注意車前狀況及其方向之燈號為閃光黃燈，而閃光黃
    燈表示「警告」，車輛應減速接近，注意安全，小心通過，
    亦疏未注意車前狀況且未減速慢行，而貿然以五十公里左右
    之時速直行，致甲○○駕駛之六Ｈ─四二八八號自小客車車
    頭與乙○○駕駛之ＫＫ─四九八號營業大客車車頭，在上開
    交岔路口內相碰撞，ＫＫ─四九八號營業大客車於碰撞後又
    向左前方（東南方）撞及路口南側之路燈及號誌桿後，又擦
    撞到沿西門路外側快車道由南向北行駛之林金能所駕駛之０
    三九─ＭＪ號營業小客車（該車當時尚未進入上開交岔路口
    ，距離該路口尚有十三公尺左右），然後再向左前方（東南
    方）衝撞到林乾生所承租之西門路二段九十二號商店之門柱
    而停住，乙○○於向右後方（西北方）倒車時，ＫＫ─四九
    八號營業大客車後方又撞到長江華業股份有限公司承租由店
    員鄭玉鳳所經營之中正路一七二號商店，並卡在該商店之騎
    樓內。車禍發生後，甲○○因而受有右下巴撕裂傷、左眼皮
    瘀青、左頸、左膝瘀青、右膝擦傷等之傷害，並當場昏迷；
    乙○○則因而受有雙側膝蓋、小腿及腳踝多處鈍挫傷等之傷
    害，經林金能打電話向警報案。
二、案經乙○○訴由臺南市警察局第四分局報請臺灣臺南地方法
    院檢察署檢察官偵查起訴（甲○○亦告訴乙○○業務過失傷
    害，乙○○於原審通緝中，俟乙○○緝獲到案後，另行審結
    ）。
    理    由
一、訊據被告甲○○矢口否認有過失傷害犯行，辯稱：伊當時確
    有剎停看清左右無來車始前進，車禍是乙○○車速過快造成
    的，伊無過失云云。
二、經查：
(一)上揭車禍事實，業據告訴人乙○○於警詢時指訴綦詳，核與
    證人林金能於警詢時證述情節相符，並有道路交通事故調查
    報告表(一)、(二)、道路交通事故現場圖、暨現場蒐證照片四張
    及長江華業股份有限公司損毀清單等附卷可資佐證，告訴人
    乙○○受有上開傷害，復有診斷證明書在卷足稽。
(二)按汽車行駛時，駕駛人應注意車前狀況，並隨時採取必要之
    安全措施；汽車行駛至交岔路口，其行進應遵守燈光號誌之
    指示，道路交通安全規則第九十四條第三項、第一零二條第
    一項第一款分別定有明文。又閃光黃燈表示「警告」，車輛
    應減速接近，注意安全，小心通過；閃光紅燈表示「停車再
    開」，車輛應減速接近，先停止於交岔路口前，讓幹道車優
    先通行後認為安全時，方得續行，道路交通標誌標線號誌設
    置規則第二百十一條第一項第一款、第二款亦定有明文。被
    告甲○○及告訴人乙○○均領有駕駛執照，理應注意遵守上
    開規定。本件車禍現場狀況，依卷附道路交通事故現場圖及
    現場蒐證照片所示，為中山路與西門路閃光號誌岔路口，中
    山路二線道號誌為閃光紅燈，西門路四線道號誌為閃光黃燈
    ，被告行駛之中山路屬支線道車，告訴人行駛之西門路係幹
    道車；而當時情形天候晴、有晨光、柏油路面乾燥無缺陷、
    視距良好，有道路交通事故調查報告表(一)可參，客觀上並無
    不能注意之情事。被告於閃光紅燈表示「停車再開」時，竟
    疏於注意，未減速接近先停止於上開交岔路口前，讓幹道上
    告訴人乙○○所駕駛之ＫＫ─四九八號營業大客車優先通行
    後認為安全時再續行，而貿然直行，告訴人乙○○於閃光黃
    燈表示「警告」時，車輛應減速接近，注意安全，小心通過
    ，亦疏未注意車前狀況且未減速慢行，而貿然以五十公里左
    右之時速直行，以致發生本件車禍，致告訴人乙○○因而受
    有雙側膝蓋、小腿及腳踝多處鈍挫傷等之傷害，被告就本件
    車禍之發生顯有過失，應無疑義。依違規之情節而言，被告
    於本件車禍為肇事之主因；告訴人乙○○則為肇事之次因。
    本件經送臺灣省臺南區車輛行車事故鑑定委員會鑑定及送臺
    灣省車輛行車事故覆議鑑定委員會覆議結果亦同此見解，認
    ：「(一)甲○○駕駛小客貨車，行經閃光紅燈號誌岔路口，支
    道車未暫停讓幹道車先行，為肇事主因。(二)乙○○駕駛大客
    車，行經閃光黃燈號誌路口，未減速慢行且未注意車前狀況
    ，並波及民房，為肇事次因。」有臺灣省臺南區車輛行車事
    故鑑定委員會九十二年三月二十六日南鑑字第九二０一八０
    號鑑定意見書及臺灣省車輛行車事故覆議鑑定委員會九十二
    年七月十日府覆議字第九二二０三七七號函在卷可憑（見警
    卷第十一至十五頁、偵查卷第二十六、二十七頁）。告訴人
    雖與有過失，促成本件車禍之發生，然並不因此而解免被告
    過失之責。被告之過失行為與告訴人乙○○受有上開傷害間
    ，並有相當因果關係。
(三)被告雖辯稱：車禍是是乙○○車速過快造成的，伊無過失云
    云，惟被告於原審九十三年一月十三日準備程序時供稱：「
    我是有疏忽的地方，我沒有完全確定左右沒有來車，應再往
    前一點再確認有無來車再前進」（見一審卷(一)第二十七頁）
    ，於九十三年十二月三十日準備程序時亦坦承有過失（見一
    審卷(一)第一０二頁），於九十五年一月十日審理時供承：「
    其應再往前確認一下有無車子後，再往前行進」（見一審卷
    (二)第四十二頁），坦承有過失。而被告案發時行駛之道路為
    二線道中山路號誌為閃光紅燈，與告訴人乙○○行駛之四線
    道西門路號誌為閃光黃燈，屬支車道，準此被告未注意汽車
    行駛至交岔路口，應遵守燈光號誌之指示，閃光紅燈表示「
    停車再開」，車輛應減速接近，先停止於交岔路口前，讓幹
    道車優先通行後認為安全時，方得續行之規定，即有過失，
    且為本件車禍之肇事主因，詳如前述，被告應負過失責任。
    是被告所辯，純係卸責之詞，不足採信。綜上所述，本件事
    證明確，被告過失傷害犯行堪以認定。
三、核被告所為，係犯刑法第二百八十四條第一項前段過失傷害
    罪。原審審酌被告之品行、生活狀況、智識程度、為車禍肇
    事主因，告訴人受傷之程度、及尚未與告訴人成立民事和解
    等一切情狀，適用刑法第二百八十四條第一項前段、第四十
    一條第一項前段、罰金罰鍰提高標準條例第一條前段、第二
    條，量處有期徒刑三月，並諭知如易科罰金以三百元折算一
    日之標準，以示懲儆。本院經核原判決認事用法，均無不合
    ，量刑亦屬妥適。被告上訴否認犯罪，指摘原判決不當，為
    無理由，應予駁回。
四、據上論斷，應依刑事訴訟法第三百六十八條，判決如主文。
本案經檢察官江守權到庭執行職務。
中    華    民    國    95    年    4     月    26    日
            刑事第一庭審判長法官  蔡  長  林
                            法官  田  平  安
                            法官  王  明  宏
以上正本證明與原本無異。
不得上訴。
                          書記官  李  培  薇
中    華    民    國    95    年    4     月    27    日
附錄本案論罪科刑法條全文：
刑法第二百八十四條第一項：
  因過失傷害人者，處六月以下有期徒刑、拘役或五百元以下罰
金；致重傷者，處一年以下有期徒刑、拘役或五百元以下罰金。


司法院資訊處製作；財團法人民間司法改革基金會備份。
